【裁判字號】    89,易,4372
【裁判日期】    900607
【裁判案由】    詐欺
【裁判全文】
臺灣臺中地方法院刑事判決                        八十九年度易字第四三七二號
    公  訴  人  台灣台中地方法院檢察署檢察官
    被      告  丙○○
    被      告  丁○○
    共      同
    選任辯護人  張慶宗
    被      告  甲○○
    選任辯護人  鞠金蕾
    被      告  辛○○
    選任辯護人  張慶宗
右列被告等因詐欺案件，經檢察官提起公訴（八十九年度偵字第一七三三九號），本
院判決如左：
    主  文
丙○○、甲○○共同連續意圖為自己不法之所有，以詐術使人將本人之物交付，丙○○處有期徒刑捌月，甲○○處有期徒刑壹年。
丁○○、辛○○共同連續意圖為自己不法之所有，以詐術使人將本人之物交付，各處
有期徒刑陸月，如易科罰金，均以參佰元折算壹日。
扣案之美金壹元現鈔參仟陸佰張、壹佰元現鈔拾張、新台幣壹元硬幣參拾肆枚均沒收
。
    事  實
一、丙○○曾因涉嫌詐欺取財與行使偽造私文書等案件，經台灣台中地方法院檢察署
    檢察官於民國八十六年五月二十八日提起公訴，並經本院於八十六年九月二十四
    日以八十六年度訴字第一五一九號判處有期徒刑四年，現仍上訴繫屬台灣高等法
    院台中分院中，詎其仍不知悔改，竟另萌犯意，與丁○○、甲○○、辛○○等人
    及附表二中除編號一外各編號所示之其他不詳姓名之男女一至四名共約七人，基
    於共同之犯意聯絡共組詐欺集團，以四人為一組，意圖為自己不法之所有，並基
    於概括之犯意聯絡，甲○○自八十五年十一月間起，餘丙○○、辛○○、丁○○
    自八十九年八月二十一日起，均至八十九年十月二十三日止，連續多次在附表二
    中除編號一外之各時、地，以附表一所示之犯罪方式向附表二除編號一外各編號
    之被害人庚○○、戊○○、乙○○等詐取附表二中除編號一外各編號所載共新台
    幣四百二十萬元。嗣於八十九年十月二十五日晚上八時三十分許，經警在苗栗縣
    頭份鎮○○里○○○路八十五號香香ＫＴＶ酒店一○二室包廂內查獲丙○○、丁○○、甲○○、辛○○等人，扣得詐欺所用之新台幣一元硬幣三十四枚、美金一
    百元紙鈔十張、美金一元紙鈔三千六百張（共計美金四千六百元）。
二、案經台中縣警察局移送臺灣臺中地方法院檢察署檢察官偵查起訴。
    理  由
一、右開事實，訊據被告丙○○、甲○○、辛○○與丁○○四人，除如附表二編號三
    所示部分為被告丙○○、辛○○與丁○○三人矢口否認外，餘皆為被告四人供承
    不諱，核與被害人庚○○、戊○○及乙○○分別於警訊與偵查中所指述遭詐騙之
    情節相符，並有為警查獲之新台幣一元硬幣三十四枚、美金一百元紙鈔十張、美
    金一元紙鈔三千六百張扣案足資佐證，此等部分之犯行應堪以認定。至關於如附
    表二編號三所示被告丙○○、辛○○與丁○○共同詐騙戊○○部分，雖其等三人
    在本院審理中均辯稱：渠等並未參與該次詐賭之行為，該次應係被告甲○○與其
    他人共同所為，且被害人恐係誤認方於警訊及偵、審中指述渠等亦參與該次犯行
    云云。惟查，被告丙○○、丁○○、辛○○等確與被告甲○○共同參與附表二編
    號三所示詐賭之事實，業據被告甲○○於本院九十年三月六日上午審理時當庭供
    述明確，亦經被害人戊○○迭於警訊及偵、審中指訴綦詳，並偵、審中均當庭指
    認被告丙○○、丁○○、辛○○等人皆參與向其詐取財物等語無訛，且按附表二
    編號四所示之被害人乙○○於警訊時及偵查中所陳述之犯罪方法，經核亦與被告
    等人所為如附表二編號三所示之犯罪手法相類似，足證被害人戊○○應無誤認之
    虞，其分別於警訊及偵、審中所為關於被告丙○○、辛○○與丁○○確共同與被
    告甲○○為此部分詐賭行為之指訴應堪採信。被告丙○○、丁○○、辛○○三人
    否認有附表二編號三號所示之犯行，要屬事後卸責之詞，應不足採信。此部分之
    事證亦極為明確，本件被告四人前開詐欺之犯行均洵堪認定。
二、核被告丙○○、丁○○、甲○○、辛○○等人所為，均係犯刑法第三百三十九條
    第一項之詐欺取財罪。又其等分別與附表二「行為人欄」所示之共犯等之成年人
    間，就附表二中除編號一外所示之各個犯行，分別互有犯意聯絡及行為分擔，皆
    為共同正犯。被告丙○○、丁○○、甲○○、辛○○等人如附表二除其中編號一
    部分外其餘所示之先後多次犯行，時間緊接，所犯基本犯罪構成要件相同，顯係
    基於概括之犯意為之，是為連續犯，均應依連續犯之規定論以一罪，並加重其刑
    。爰參酌被告等人之素行，本件犯罪之動機、目的、手段、犯罪所得金額甚大、
    危害社會甚鉅、惡性非輕，及犯後除被告甲○○外，餘皆已與被害人成立和解，
    獲被害人諒解（分別有和解書附卷可考）等一切情狀，分別量處如主文所示之刑
    ，並就被告辛○○與丁○○部分諭知易科罰金之折算標準（按本件被告辛○○、
    丁○○行為後，刑法第四十一條業於九十年一月十日修正公布，同年月十二日生
    效，修正後刑法第四十一條第一項前段規定「犯最重本刑為五年以下有期徒刑以
    下之刑之罪，而受六個月以下有期徒刑或拘役之宣告，因身體、教育、職業、家
    庭之關係或其他正當事由，執行顯有困難者，得以一元以上三元以下折算一日，
    易科罰金。」，與修正前刑法第四十一條規定「犯最重本刑為三年以下有期徒刑
    以下之刑之罪，而受六個月以下有期徒刑或拘役之宣告，因身體、教育、職業、
    家庭之關係，執行顯有困難者，得以一元以上三元以下折算一日，易科罰金。」
    不同。比較新舊法結果，以新法較有利於行為人，故依刑法第二條第一項前段規
    定，本件自應適用裁判時之法律即修正後刑法第四十一條第一項前段之規定，被
    告辛○○與丁○○即皆得諭知易科罰金之折算標準，併此敘明），以示懲儆。扣
    案之新台幣一元硬幣三十四枚、美金一百元紙鈔十張、美金一元紙鈔三千六百張
    ，均係被告等供本件犯罪所用之物，且為被告丙○○所有，併依刑法第三十八條
    第一項第二款之規定宣告沒收之。
三、公訴意旨另略以：被告丙○○於如附表二編號一所示之時、地，亦以上開手法詐
    欺被害人焚明賢新台幣三百萬元，因認被告丙○○此部分亦涉有刑法第三百三十
    九條第一項詐欺取財罪云云。惟按已經提起公訴或自訴之案件，在同一法院重行
    起訴者，應諭知不受理之判決，並得不經言詞辯論為之，刑事訴訟法第三百零三
    條第二款、第三百零七條，分別定有明文。查被告丙○○就與本件此部分具有連
    續犯裁判上一罪關係之台灣台中地方法院檢察署八十六年度偵字第九九二七號其
    另涉嫌詐欺取財與行使偽造私文書等一案，業經該署檢察官於八十六年五月二十
    八日提起公訴，並經本院於八十六年九月二十四日以八十六年度訴字第一五一九
    號判處有期徒刑四年，現仍上訴繫屬台灣高等法院台中分院中，有該案本院刑事
    判決與台灣高等法院被告全國前案紀錄表各一件在卷可稽。公訴人於八十九年十
    二月二十日就與該案具有連續犯裁判上一罪關係之本件如附表二編號一所示部分
    ，復向本院重行起訴，依照上開說明，此部分原應諭知不受理之判決，惟本件公
    訴人認此部分與右揭被告丙○○本件有罪部分有連續犯之裁判上一罪關係，爰不
    另為不受理之諭知，併予敘明。
訊據據上論斷，應依刑事訴訟法第二百九十九條第一項前段，刑法第二條第一項前段
、第二十八條、第五十六條、第三百三十九條第一項、修正後第四十一條第一項前段
、第三十八條第一項第二款，罰金罰鍰提高標準條例第一條前段、第二條，判決如主
文。
中      華      民      國      九十      年      六      月      七    日
                                台灣台中地方法院刑事第三庭
                                        法  官  張  智  雄
右正本證明與原本無異。
如不服本判決，應於判決送達後十日內向本院提出上訴狀，上訴於臺灣高等法院臺中
分院( 須附繕本 )。
                                        書記官
中      華      民      國      九十      年      六      月    十二    日
所犯法條
刑法第三百三十九條第一項
中華民國刑法第三百三十九條
(普通詐欺罪)
意圖為自己或第三人不法之所有，以詐術使人將本人或第三人之物交付者，處五年以
下有期徒刑、拘役或科或併科一千元以下罰金。
以前項方法得財產上不法之利益或使第三人得之者，亦同。
前二項之未遂犯罰之。
附表一
            犯    罪    方    式
    由四至六名不等之嫌犯（其中常有數名外籍人士）共組詐騙集團，冒充有意回國
投資之華僑，看報紙或廣告尋找要出售土地或銷售商品之被害人，先由其中一至二人
「仲介者」以購買或請求仲介土地或購買商品為由與被害人接洽，出價極為大方，並
佯稱該土地或商品係某「董仔」所委託購買，數度接洽後即利用機會將被害人攜至該
「董仔」在台租住處或飯店內，介紹彼此認識，期間「董仔」慨然談及其世交之子「
敗家子」賭博揮霍無度及種種不肖行徑，談至傷心處常潸然淚下；此際「敗家子」即
帶著一至二百萬美元（實則不過一萬六仟餘美元，其中僅有一疊百元美鈔，其他均為
一元美鈔或白紙）出現，向大夥道述其昨日在某賭場輸了一百萬美元等語，並急著再
拿鉅額美金去翻本，暫不談土地買賣或購買商品事宜；「董仔」藉此機會向「敗家子
」稱：其所以輸錢係因被詐賭所致。並即聯絡一專長賭術之友人「老千」前來解說，
約隔不久「老千」即到場，並向「敗家子」、被害人和大夥表演「敗家子」被詐賭輸
錢之賭術，「敗家子」直道不信邪，且稱其友人曾教他一種絕對不會賭輸之方法，即
每次下注賭輸後加倍押注，直到贏為止，「敗家子」堅持不信「老千」之解說，並稱
如有人要與其對賭需準備和其相同數額之賭金，隨即揚長而去。
    此際「董仔」出言要求被害人幫忙救救執迷不悟之「敗家子」，並稱：如要眼睜
睜看「敗家子」最終將錢輸光，倒不如大夥共謀將其錢財全數羸過來，再由大家均分
投資做生意，另抽出部分錢財由大家共同佈施行善；期間大夥藉機在旁說服被害人，
為防被害人將此事宣揚並取得被害人信任，大夥提議三柱香義結金蘭，依年齡大小排
列，彼此以兄（妹）弟相稱，並立下毒誓，絕不得將此事透露予他人。接著「老千」
即向大夥示範如何詐賭，由被害人作莊，以一把一元硬幣或鈕釦為賭具，在紙上劃六
格寫上一、二、三、四、五、六，以「逢六進位」（例如八枚硬幣就是二點，九枚硬
幣就是三點）方式猜莊家點數押賭，大夥以共同約定之暗記要詐騙「敗家子」，演練
數遍後各人分頭返家籌款。
    被害人返家籌得賭金後，大夥即安排與「敗家子」之賭局；剛開始被害人依「老
千」教導之方法果然連贏數把，中途「敗家子」藉機離席數分鐘，「老千」以再教導
被害人更熟練操作為由，暗中增置或抽掉一枚硬幣或鈕釦，自此「敗家子」即開始押
注鉅額賭金，被害人則全盤皆輸，並欠下鉅額賭債，需另再籌錢償還，詐騙集團得手
後則迅速更換據點或搭機出境。
附表二
編號  犯  罪  時  間    被害人  犯  罪  地  點    財物損失    行為人
一    八十四年八月底    己○○  台中市○○○街    新台幣（下  丙○○
                                某大樓內          同）三百萬  及四名
                                                  元          不詳男
                                                              子
二    八十五年十一月間  庚○○  香港境內某飯店    二百三十萬  甲○○
                                                  元          及不詳
                                                          男子三
                                                              名
三    八十九年八月二十  戊○○   彰化市○○路二    一百五十   丙○○
      一日                       段上全台飯店      萬元       辛○○
                                                              甲○○
                                                              丁○○
四   八十九年十月二十   乙○○   台中市○○路君    四十萬元   同右
     三日                        太飯店七○二室


司法院資訊處製作；財團法人民間司法改革基金會備份。
